【裁判字號】    97,交抗,315
【裁判日期】    971222
【裁判案由】    聲明異議
【裁判全文】
臺灣高等法院臺南分院交通事件裁定     97年度交抗字第315號
抗  告  人
即受處分人  甲○○
上列抗告人因違反道路交通管理處罰條例案件，不服臺灣雲林地
方法院中華民國97年11月11日裁定（97年度交聲字第157號），
提起抗告，本院裁定如下：
    主  文
抗告駁回。
    理  由
一、本件抗告意旨略以：除引用97年7月4日聲明異議狀理由外，
    證人周警員稱發現抗告人未繫安全帶，車流量很大無法攔停
    與事實不符，抗告人確實停放在舉發地點附近，剛開車門坐
    上駕駛座還未啟動，準備暫時休息，警察敲窗盤查，當時雙
    方有爭議，警察要求一起回派出所，否則構成妨害公務，抗
    告人只好跟回派出所，抗告人第一審請求調閱錄影帶勘驗，
    承審法官未採。退步言之，駕駛人於休息中未行駛之情形，
    警察應另依其他方法處理，並非採取酒測；又證人黃時斌警
    員在法庭供述不實，當時與警爭議之事項係車子未啟動之事
    ，並非堅持喝酒之事。承審法官只採信取締員警證詞，然員
    警可能為了業績，亦會矯枉過正，原審對抗告人有利證據未
    詳加調查，例如警訊中錄影、錄音、取締現場錄影等，單以
    酒測值及警察證詞即對抗告人為不利裁定，無法甘服，請撤
    銷原裁定，更為適法裁定云云。
二、原處分意旨略以：受處分人甲○○於民國97年6月27日22時
    35分，駕駛其所有車牌號碼N7-3036號自用一般小客車，行
    經雲林縣虎尾鎮○○路與光復路口，經警實施吐氣酒精濃度
    檢測，發現所含酒精濃度達每公升0.42毫克，超過規定標準
    ，嗣交通部公路總局嘉義區監理所雲林監理站以其違規事證
    明確，依道路交通管理處罰條例第35條第1項第1款、第24條
    第1項第2款及違反道路交通管理事件統一裁罰基準及處理細
    則規定，裁處罰鍰新台幣34,500元，並吊扣駕駛執照12個月
    ，施以道路交通安全講習。
三、原裁定意旨略以：本件舉發經過，業據證人即開單之雲林縣
    警察局虎尾分局虎尾派出所警員周憲聰於原審審理中證稱「
    當天在正義路與信義路口時，發現異議人駕駛N7-3036號小
    客車疑似未繫安全帶，當時因車流量很大，無法攔停，直至
    遇到紅燈，異議人停車，我們才下車攔停，…，我們知道異
    議人有喝酒情事後，就請異議人配合回分局作酒測吹氣，…
    ，但因酒測值已經超過標準，且異議人也承認有喝酒，所以
    我依法定程序舉發」等語，經核與證人即在場之同所警員黃
    時斌及同所所長方世波於原審審理中具結證稱之內容大致相
    符，並有雲林縣警察局雲警交字第KAE069789號舉發違反道
    路交通管理事件通知單、酒精濃度測試單各1紙在卷可憑。
    且本件實施酒精濃度測試之儀器，業經經濟部標準檢驗局檢
    定合格，亦有前揭證人所提出之呼氣酒精測試器檢定合格證
    書影本1紙附卷可稽，是上開酒精濃度測定值應無違誤而堪
    以採信。至異議人雖否認有酒後駕車之情事，辯稱：當日係
    停車在舉發地點，尚未啟動車子時，即為警盤查並帶回派出
    所施行酒精濃度測試且遭舉發云云。惟查，證人周憲聰、黃
    時斌、方世波已明確證述其等在攔檢前所見異議人駕車行駛
    之路線及舉發過程中之各項細節，且互核一致，亦無任何矛
    盾或違背經驗法則之處；再參以上開3位證人均為依法執行
    勤務之員警，與異議人均素不相識，亦無仇隙，衡情當無任
    意構陷異議人違規而自陷偽證罪責之必要，且依卷存證據資
    料，亦無任何積極證據足以證明其等所為證述係虛偽，而交
    通警察製單舉發違反道路交通安全處罰條例所列之違規事實
    ，本質上為行政處分，係公務員基於職務上之權力，依法就
    特定之具體事件所為之具公法上效果之單方面行政行為，基
    於公務員為公法上行為具有公信力之原則，該行政行為當可
    被推定為真正，其據以依法處分之事實認定亦可推定為正確
    無誤，本此公信原則，立法者乃賦予行政機關制定違反道路
    交通事件統一裁罰標準及處理細則，使執勤警員得當機處分
    以達其維護交通秩序、安全之行政目的，是執勤警員本其維
    護交通秩序、安全職責所為之舉發，自應受到合法、正確之
    推定，綜上所述，本院認證人周憲聰、黃時斌、方世波所證
    述之前揭舉發經過確與事實相符而堪以採信，異議人上開所
    辯應係事後卸責之詞，不足採信，則異議人確有於97年6月
    27日晚上10時35分許，酒後駕駛車牌號碼N7-3036號自用小
    客車，行經雲林縣虎尾鎮○○路與光復路口而為警攔檢，並
    施以呼氣酒精濃度測試，測得其酒測值達0.42 MG/L，已超
    過規定標準之違規事實，應堪認定。原處分機關依據道路交
    通管理處罰條例第35條第1項第1款、第24條第1項第2款規定
    ，裁處異議人罰鍰新臺幣34,500元，吊扣駕駛執照12個月，
    並施以道路交通安全講習，於法並無不合，本件異議為無理
    由，應予駁回。
四、按汽車駕駛人飲用酒類後其吐氣所含酒精濃度超過每公升0.
    25毫克以上者，不得駕車，道路交通安全規則第114條第2款
    定有明文。復按汽車駕駛人駕駛汽車經測試檢定酒精濃度超
    過規定標準者，處新臺幣（下同）15,000元以上60,000元以
    下罰鍰，並當場移置保管該汽車及吊扣其駕駛執照1年；汽
    車駕駛人，有道路交通管理處罰條例第35條第1項規定之情
    形者，應接受道路交通安全講習，道路交通管理處罰條例第
    35條第1項第1款前段及同條例第24條第1項第2款亦分別定有
    明文。
五、經查：
  (一)本件抗告人即受處分人甲○○對當日確實有喝酒之情並未否
    認，並有雲林縣警察局雲警交字第KAE069789號舉發違反道
    路交通管理事件通知單、酒精濃度測試單各1紙在卷可憑，
    且本件實施酒精濃度測試之儀器，業經經濟部標準檢驗局檢
    定合格，亦有呼氣酒精測試器檢定合格證書影本1紙附卷可
    稽，是上開酒精濃度測定值應無違誤而堪以採信。惟抗告人
    辯以：當日係停車在舉發地點，車子尚未啟動，只是剛坐上
    車準備休息，否認有駕駛車輛之情事。惟本件舉發經過，業
    據證人即開單之雲林縣警察局虎尾分局虎尾派出所警員周憲
    聰於原審審理中具結證稱：「當天我駕駛巡邏車執行取締酒
    駕勤務，車上還有所長方世波及警員黃時斌，在正義路與信
    義路口時，發現異議人駕駛N7-3036號小客車疑似未繫安全
    帶，從信義路行經圓環右轉光復路，當時因車流量很大，無
    法攔停，直至林森路與光復路口，遇到紅燈，異議人停車，
    我們才下車攔停，請異議人把車輛移到路旁並下車，異議人
    下車後說他有繫安全帶，可是他有喝酒，請警方不要處理，
    我們知道異議人有喝酒情事後，就請異議人配合回分局作酒
    測吹氣，有先讓異議人喝2杯礦泉水漱口，再執行酒測呼氣
    ，因為超過0.25的酒測標準值，異議人要求重測，但因酒測
    值已經超過標準，且異議人也承認有喝酒，所以我依法定程
    序舉發。」等語綦詳，經核與證人即在場之同所警員黃時斌
    於原審審理中具結證稱：「當天晚上在虎尾鎮○○路及信義
    路口，發現異議人駕駛1部自小客車未繫安全帶，後來這部
    車到圓環時右轉光復路，我們尾隨在後面，到林森、光復路
    口時，剛好紅燈，我們就停車，我下車先敲他的駕駛座玻璃
    ，指揮他靠右，怕影響交通，異議人搖開玻璃窗，我告知他
    剛才在正義、信義路口未繫安全帶，異議人說他有繫，我們
    交談時，我聞到他有酒味且臉色通紅，我問他有無喝酒，他
    說有喝，是在虎尾市區喝的，我告知他剛才未繫安全帶又喝
    酒開車是違規行為，請他配合下車，他一直求情，叫我們原
    諒他，因為當時我們在執行取締酒駕勤務，他可能發現警車
    在後面，所以後來有把安全帶繫上，我告知他既然你說你有
    繫，那就算了，因為這部分證據比較不明確，但喝酒的部分
    是他自己承認的，我就請他到分局，我們用警車載他去分局
    ，要實施酒測時，他不配合，說他喝很少，警方刁難他，在
    分局的派出所堅持7、8分鐘才願意配合，酒測前有先倒礦泉
    水2杯給他喝，再實施1次酒測，後來由周憲聰警員開單。」
    、及證人即在場之同所所長方世波於原審審理中具結證稱：
    「當時我們是執行酒駕取締專案，在虎尾鎮圓環發現異議人
    駕駛車輛好像沒有繫安全帶，我們就尾隨在後面伺機攔查，
    到達光復、林森路口停紅燈時，我們超車攔查，請他靠邊停
    車受檢，我們停車後敲他車門，他把車窗搖下來，我們要向
    他拿證件時，聞到嚴重的酒味，就詢問他是否有喝酒，異議
    人說他有喝酒，請我們原諒他，我們告知他要依法辦理，因
    為他拒絕出示證件，我又另外呼叫其他巡邏警網協助，才以
    優勢的警力把他帶回派出所，依規定給他漱口後，對他實施
    酒測，酒測值出來時異議人有意見，懇請我們原諒他，我們
    還是依酒測值開單舉發，異議人雖然有要求第2次酒測，但
    是依規定只能酒測1次。」等語均屬相符，上開證人周憲聰
    、黃時斌、方世波已明確證述其等在攔檢前所見抗告人駕車
    行駛之路線及舉發過程中之各項細節，且互核一致，亦無任
    何矛盾或違背經驗法則之處，是抗告人確有駕駛其所有車牌
    號碼N7-3036號自用一般小客車，行經雲林縣虎尾鎮○○路
    與光復路口，經警實施吐氣酒精濃度檢測，發現所含酒精濃
    度達每公升0.42毫克，超過規定標準，則抗告人違反道路交
    通管理處罰條例第35條第1項第1款規定之事實明確，應堪認
    定。
  (二)抗告意旨另以本件除酒測值及取締員警證詞，別無其他特定
    之證據方法，而指摘原處分、原審裁定違法云云，另請求提
    出取締現場錄影一節，按交通警員製單舉發違反道路交通管
    理處罰條例所列之違規事實，本質上為行政處分，係公務員
    基於職務上權力，依法就特定之具體事件所為具公法上效果
    之單方行政行為，基於公務員為公法上行為具有公信力之原
    則，該行政處分當可被推定為真正，其據以依法處分之事實
    認定亦為正確無誤，此與民事訴訟法第355條第1項規定：「
    文書，依其程式及意旨得認作公文書者，推定其為真正。」
    之情形相同，本此公信原則，乃立法者賦予行政機關制定違
    反道路交通事件統一裁罰標準及處理細則，使執勤警員得當
    機處分（如該細則第23條）以達其維護交通秩序、安全之行
    政目的，反之，若謂公務員一切行政行為均需預留證據以證
    其實，則國家行政勢必窒礙難行，據此，刑事訴訟法就犯罪
    證據有關之規定中，與屬行政秩序罰之交通違規裁罰本質不
    合之部分，自不在準用之列。道路交通管理處罰條例科處行
    政罰事件，依據公法爭議之舉證責任分配法則，固應先由行
    政機關就其業已履踐相關正當法律程序，以及人民應受處罰
    之客觀違反法令行為，負證明之責，受處罰人就行政機關已
    為相當證明之前開事項，若主張欠缺主觀歸責條件或為其他
    抗辯，亦須就其所辯提出反證。惟行政機關對於前開應為舉
    證事項，並非不得以執行查察取締勤務人員，依據調查人證
    之程序，使就親歷事實提供不可替代之證明方法。受處分人
    就該證人所述見聞經過之真實性倘有質疑，除依法定交互詢
    問程序加以檢驗外，亦不得僅因證人之個人身分、地位或與
    當事人之關係而謂其不得作證，或憑己意指為必須代以其他
    特定之證據方法，此在證人業已具結願依偽證罰則擔保證言
    可信之場合，尤屬當然。是法院若查無證據足資證明員警有
    捏造事實違法取締之情事，則執勤警員本其維護交通秩序、
    安全職責所為之舉發，自應受到合法、正確之推定，本件執
    勤員警就違規過程均能詳細描述，並無不合理之處，參以舉
    發員警證述與抗告人間並無嫌隙，應無甘冒偽證罪刑責風險
    而設詞構陷抗告人之理，原審法院認證人等之證述舉發經過
    堪以採信，經核於法並無違誤，抗告人雖以上情置辯，惟就
    其所辯並未提出反證，自不足採。
六、綜上所述，原裁定以原處分機關依據道路交通管理處罰條例
    第35條第1項第1款、第24條第1項第2款規定，裁處異議人罰
    鍰新臺幣34,500元，吊扣駕駛執照12個月，並施以道路交通
    安全講習，於法有據，進而駁回抗告人異議之聲明，經核並
    無違誤，抗告人仍執前詞抗告，為無理由，應予駁回。
七、據上論結，應依道路交通案件處理辦法第26條，刑事訴訟法
    第412條，裁定如主文。
中    華    民    國    97    年    12    月    22    日
                  刑事第四庭    審判長法  官  吳志誠
                                      法  官  陳珍如
                                      法  官  羅心芳
以上正本證明與原本無異。
不得再抗告。
                                      書記官  蔡振豐
中    華    民    國    97    年    12    月    23    日


司法院資訊處製作；財團法人民間司法改革基金會備份。
